臺灣屏東地方法院民事裁定　
111年度司繼字第1208號
                                   111年度司繼字第1266號
聲  請  人  屏東縣里港鄉農會

法定代理人  藍伯宇  
代  理  人  蘇淑貞  
聲  請  人  張榮顯  
上列聲請人聲請選任被繼承人梁善文之遺產管理人事件，因被繼
承人均係梁善文，本院認有合併處理之必要，爰合併裁定如下：
    主  文
聲請駁回。
聲請程序費用由聲請人負擔。
    理  由
一、按繼承開始時，繼承人之有無不明，而無親屬會議或親屬會
    議未於1 個月內選定遺產管理人者，利害關係人或檢察官得
    聲請法院選任遺產管理人，並由法院依公示催告程序，定6 
    個月以上之期限，公告繼承人，命其於期限內承認繼承，民
    法第1177條、第1178條定有明文。此所謂繼承開始時，繼承
    人之有無不明，係指有無配偶及民法第1138條各款血親不明
    之謂，如確有繼承人生存，即不得謂繼承人有無不明（最高
    法院82年度台上字第1330號判決參照）。
二、本件聲請意旨略以：聲請人等均為被繼承人梁善文（男，民
    國00年0 月00日生，身分證統一編號：Z000000000號，生前
    最後住所：屏東縣○○鄉○○○路00○0 號）之債權人，因被繼承
    人於民國110年11月3 日死亡，其第一至三順位繼承人均已
    拋棄繼承，第四順位繼承人則均已死亡，為確保聲請人之權
    利，爰聲請選任被繼承人之遺產管理人等語。
三、查聲請人屏東縣里港鄉農會之上開主張，固據提出被繼承人
    之除戶謄本、本院109年度司執字第5766號債權憑證、本院
    函覆拋棄繼承准予備查函等件為證; 聲請人張榮顯則提出被
    繼承人之除戶謄本、本票影本4 紙、支票及台灣票據交換所
    退票理由單影本各2 紙。惟查，被繼承人梁善文於繼承開始
    時，其配偶鄧禾仍生存且未為繼承權之拋棄，此有本院依職
    權向屏東○○○○○○○○查詢關於鄧禾之戶籍資料、結婚登記資料
    及向內政部移民署查詢鄧禾之入出紀錄及本院案件索引卡查
    詢清單在卷可稽。又鄧禾雖曾於110 年4 月16日向本院對被
    繼承人梁善文提起離婚訴訟並經本院以110 年度婚字第96號
    受理繫屬，惟於111年1 月7 日言詞辯論期日前，被繼承人
    梁善文即已於110 年11月3 日死亡，離婚訴訟視為終結，該
    取消言詞辯論日通知並於111 年1 月20日送達予鄧禾，此經
    本院調閱上開110 年度婚字第96號卷宗查核無誤，則於被繼
    承人梁善文死亡時，鄧禾自仍為被繼承人梁善文之配偶。再
    依鄧禾之年籍資料（西元0000年0 月00日生），年僅54歲，
    亦無從推論其已死亡，本院復查無鄧禾對被繼承人梁善文聲
    明拋棄繼承之相關案件，是在被繼承人梁善文之配偶鄧禾仍
    生存且未拋棄繼承之情形下，即不符合繼承人有無不明之情
    形，揆諸首揭說明，聲請人等遽為聲請選任被繼承人梁善文
    之遺產管理人，於法自有未合，應予駁回，爰裁定如主文。
四、如不服本裁定，須於裁定送達後10日內，以書狀向本院提出
    抗告狀，並繳納抗告費新臺幣1,000元。
中　　華　　民　　國　　111 　年　　8 　　月　　17　　日
　　　　　　　　　家事庭司法事務官　 謝昆達